臺灣高等法院民事判決
107年度上字第1391號
上  訴  人  揚際實業股份有限公司


法定代理人  王政凱律師 
訴訟代理人  林容以律師                     
上  訴  人  林士珍    

被 上訴 人  簡寶香    
上二人共同
訴訟代理人  蔡樹基律師                    
上列當事人間請求損害賠償等事件，上訴人對於中華民國107年9
月28日臺灣臺北地方法院第一審判決（106年度訴字第3738號）
提起上訴，並為訴之追加，本院於111年2月15日言詞辯論終結，
判決如下：
    主      文
原判決關於駁回揚際實業股份有限公司後開第二、三項之訴部分
，及該部分假執行之聲請，暨訴訟費用之裁判均廢棄。
簡寶香應與林士珍連帶給付揚際實業股份有限公司新臺幣貳佰陸
拾玖萬柒仟壹佰捌拾元，及自民國一０六年九月九日起，至清償
日止，按年息百分之五計算之利息。
林士珍、簡寶香應再連帶給付揚際實業股份有限公司新臺幣貳拾
萬陸仟元，及依序自民國一０六年八月二十九日、同年九月九日
起，均至清償日止，按年息百分之五計算之利息。
揚際實業股份有限公司之其餘上訴及林士珍之上訴均駁回。
第一、二審訴訟費用，關於揚際實業股份有限公司上訴部分，由
林士珍、簡寶香連帶負擔百分之八十二，餘由揚際實業股份有限
公司負擔；關於林士珍上訴部分，由林士珍負擔。
本判決第二、三項所命給付，於揚際實業股份有限公司依序以如
附表四編號、所示之供擔保金額，為同編號所示之受擔保利益
人供擔保後，得假執行。但前開受擔保利益人如依序以新臺幣貳
佰陸拾玖萬柒仟壹佰捌拾元、新臺幣貳拾萬陸仟元預供擔保，得
免為假執行。
    事實及理由
本件於第二審上訴程序中，上訴人揚際實業股份有限公司（下
  稱揚際公司）法定代理人(即臨時管理人)先後由陳聲華變更為
  許振湖、程光儀、王政凱律師，有原法院106年度抗字第567號
  、109年度司字第97、179號民事裁定可稽（見本院卷㈡第309至
  319頁、卷㈢第5至10、315至321頁），許振湖、程光儀、王政
  凱並依序聲明承受訴訟，均核無不合，應予准許。
按第二審訴之變更或追加，非經他造同意不得為之，但請求之
  基礎事實同一者，不在此限，民事訴訟法第446條第1項、第25
  5條第1項第2款定有明文。查揚際公司於原審主張被上訴人簡
  寶香前擔任伊之會計，不法受上訴人林士珍指示（下合稱林士
  珍二人或分稱其姓名），擅自伊所有如附表一至三所示帳戶領
  款，用以支付林士珍購屋款或信用卡款，故依共同侵權行為或
  不當得利之法律關係，擇一請求林士珍二人連帶給付新臺幣（
  下同）352萬5,180元本息。嗣於本院第二審程序中陳明對於簡
  寶香不再依不當得利為請求，惟其違反會計責任，仍應依民法
  第227條債務不履行之規定如數賠償，並與林士珍負連帶或不
  真正連帶責任等語（見本院卷㈢第688、745、777頁），核揚際
  公司所為訴之追加（即追加請求權基礎），均係基於同一領款
  行為之基礎事實所衍生之爭執，合於首揭民事訴訟法規定；另
  其請求林士珍二人就前述款項應負連帶或不真正連帶給付之責
  部分，則核屬同法第256條規定之更正或補正法律上之陳述，
  非訴之變更或追加，均應准許。
揚際公司主張：林士珍、簡寶香依序為伊之前董事及會計，其
  二人均明知伊無代林士珍清償債務之義務，簡寶香於任職期間
  竟受林士珍之指示，違反其會計應盡之善良管理人義務，陸續
  於附表一至三所示時間，擅自提領伊所有台北市第九信用合作
  社（嗣併入板信商業銀行；下稱九信合作社）第00000000000
  號帳戶（下稱A-1帳戶）、華南商業銀行忠興分行（嗣更名為
  同行「營運總部」；下稱華南銀行）第000000000000號帳戶（
  下稱C帳戶）之存款，再分以伊或林士珍名義匯款至訴外人冠
  德、龍寶兩家建設股份有限公司之國泰世華商業銀行西台中分
  行（下稱國泰世華銀行）第000000000000號帳戶（下稱B帳戶
  ），以繳納林士珍之購屋款；或林士珍之花旗（台灣）商業銀
  行臺北分行（下稱花旗銀行）第00000000000000號帳戶（下稱
  D帳戶）扣繳其信用卡款，計352萬5,180元（下稱系爭款項）
  ，致伊受損害等情。爰依共同侵權行為之法律關係，及林士珍
  另依不當得利之規定，求為命林士珍二人連帶如數給付，並加
  計自起訴狀繕本送達翌日（即民國106年8月29日）起算法定遲
  延利息之判決（原審判命林士珍給付269萬7,180元本息，駁回
  揚際公司之其餘請求；揚際公司、林士珍各就其受不利判決部
  分不服，分別提起上訴，揚際公司並為訴之追加，如前所述）
  。上訴及追加之訴聲明：㈠原審判決不利於揚際公司部分廢棄
  。㈡上開廢棄部分：1.簡寶香就原判決命林士珍給付部分，應
  與林士珍負連帶或不真正連帶給付之責。2.林士珍二人應再連
  帶給付揚際公司82萬8,000元，及自起訴狀繕本送達翌日起至
  清償日止，按年息5%計算之利息，或負不真正連帶給付責任。
  ㈢願供擔保，請准宣告假執行。另答辯聲明：林士珍之上訴駁
  回。
林士珍二人則以：林士珍之夫即訴外人王瑾自78年間起擔任揚
  際公司董事長，並於89年間為揚際公司墊付斯時股東即訴外人
  陳聲華之退股金（含紅利）500萬元，嗣揚際公司自99年7月間
  起至102年10月31日止陸續償還王瑾前揭代墊款，其指示簡寶
  香將其中如附表一編號3至8、附表三編號2之還款（計185萬4,
  000元）直接匯付B帳戶以繳納林士珍之購屋款。又王瑾於98、
  99年間向揚際公司借貸如附表一編號1、2及附表二所示款項（
  計146萬5,180元），並指示簡寶香將該借款分別匯付B帳戶或D
  帳戶以繳納林士珍之購屋款或信用卡款。嗣王瑾就前揭附表二
  及附表一編號1、2所示之借款，已依序於98年12月9日自己有
  之永豐商業銀行第00000000000000號帳戶（下稱F帳戶）領取
  美金10萬元，轉匯揚際公司之華南銀行第000000000000號外幣
  帳戶（下稱E帳戶），及於99年5月26日另請林士珍匯付美金3
  萬4,000元（含手續費）至E帳戶做為償還。再揚際公司於100
  年1月間發放99年度股東紅利30萬元予股東即林士珍夫妻，並
  由王瑾指示簡寶香將其中如附表三編號1所示之20萬6,000元匯
  付B帳戶以繳納林士珍之購屋款。故前揭款項之領用均有正當
  原因，並無不法，林士珍二人應不負共同侵權行為責任，且林
  士珍亦未受有不當利益。另簡寶香執行會計職務亦無違反其應
  盡之善良管理人義務情事，故揚際公司本件請求，俱屬無據等
  語，資為抗辯。答辯聲明：㈠揚際公司之上訴及追加之訴均駁
  回。㈡如受不利判決，願供擔保請准宣告免假執行。林士珍另
  上訴聲明：㈠原判決不利於林士珍部分廢棄。㈡上開廢棄部分，
  揚際公司於第一審之訴及假執行之聲請均駁回。
按因故意或過失，不法侵害他人之權利者，負損害賠償責任；
  數人共同不法侵害他人之權利者，連帶負損害賠償責任，不能
  知其中孰為加害人者亦同；造意人及幫助人，視為共同行為人
  ，民法第184條第1項前段、第185條分別定有明文。所謂過失
  ，乃應注意能注意而不注意即欠缺注意義務之謂，而前項過失
  之有無，於侵權行為應以其是否怠於善良管理人之注意為斷，
  並依事件之特性，分別加以考量。又侵權行為之損害賠償請求
  權與債務不履行之損害賠償請求權競合時，債權人得擇一行使
  之，僅其依侵權行為法則向債務人請求賠償其損害時，關於債
  務人應負之損害賠償責任，若於債務不履行法律有特別規定者
  ，除當事人間別有約定外，仍應受該特別規定之限制。再無法
  律上之原因而受利益，致他人受損害者，應返還其利益，另為
  民法第179條前段所明定。侵害歸屬他人權益之行為，本身即
  為無法律上之原因，是主張依此類型之不當得利請求返還利益
  者（即受損人），無庸就不當得利成立要件中之無法律上之原
  因舉證證明，苟其已舉證受益人取得利益，係基於受益人之侵
  害行為而來，受益人抗辯有受利益之法律上原因，應由其負舉
  證責任。
查王瑾自78年間起擔任揚際公司之董事長多年，林士珍、林玉
  英則自94年間起擔任同公司之董事，嗣渠等分經原法院105年
  度訴字第758號、106年度訴字第3614號判決認定與揚際公司之
  董事關係已不存在確定。另簡寶香自83年2月間起擔任揚際公
  司之會計，並經辦系爭款項之領用（含轉匯）等情，乃為兩造
  所不爭執（見原審卷㈠第192頁反面至第193頁）。又揚際公司
  主張：伊無代林士珍清償債務之義務，簡寶香於任職期間卻違
  反其會計應盡之善良管理人義務，擅受林士珍指示，領取伊所
  有系爭款項，用以繳納林士珍之購屋款或信用卡款，致伊受損
  害，其二人應依共同侵權行為之法律關係，或林士珍、簡寶香
  依序另依民法不當得利、債務不履行之規定如數給付，並負連
  帶或不真正連帶責任等情，則為林士珍二人所否認，並以前揭
  情詞置辯。爰審認如次：
㈠關於附表一編號3至8及附表三編號2之款項部分：　
⒈按法人於法令限制內，有享受權利負擔義務之能力，為民法第
　26條前段所明文。是公司與股東人格各別，權利義務關係各自
　獨立，公司所有之資金，既屬公司所有，股東自不得挪為私用
　，以免造成公司資產減少，此為公司法之基本法理。公司法第
  23條第1項亦規定：公司負責人應忠實執行業務並盡善良管理
  人之注意義務，如有違反致公司受有損害者，負損害賠償責任
  。是股份有限公司之股東或董事（長），倘無法律依據或正當
  理由，不得挪用公司資金。而股份有限公司，乃由二人以上股
  東或政府、法人股東一人所組織，並將全部資本分為股份，股
  東就其所認股份，對公司負其責任之公司。依公司法第167條
  第1項規定，除依第158條、第167條之1、第186條、第235條之
  1及第317條規定外，公司不得自行將股份收回、收買或收為質
  物，此為強制之規定；後者依同法第163條規定，除公司法另
  有規定外，股東於公司設立登記後得自由轉讓其股份，且不得
  以章程禁止或限制之，均可明前述公司股份之收回與轉讓，顯
  為二事，股東非因繼承或贈與等故而受讓取得公司股份時，應
  自行承擔其對價，尚不得以公司之資金支付，事屬當然，此不
  因其是否已獲全體股東之同意而有不同。
⒉又依公司法第15條第1項規定：公司之資金，除有左列各款情形
  外，不得貸與股東或任何他人：公司間或與行號間有業務往
  來者。公司間或與行號間有短期融通資金之必要者。融資金
  額不得超過貸與企業淨值的40%。其立法目的，乃在於公司資
  金不但屬於公司自有財產，實際上亦為全體股東權益之表彰，
  倘任意貸放或提供予股東或任何他人，除使公司財產減損外，
  亦係損害其餘股東之權益，是為避免公司資產掏空，破壞資本
  充實原則，故規定公司得貸與資金之對象僅限於與公司間有業
  務交易行為或短期融通資金必要之公司、行號，至於自然人股
  東及其他個人均在本條項明文禁止之列。而股份有限公司與各
  股東本係不同人格主體，業如前述，公司名下資金運用既牽涉
  全體股東權益，顯非大股東或負責人得單獨隨意支配處分之私
  人財產，其理至明。　
⒊查⑴揚際公司於78年間完成設立登記，資本額500萬元，並以王
  瑾（即林士珍配偶，持股比例10%）、林玉英（即王瑾之弟配
  偶，持股比例15%）、張蔣鳳嬌（為訴外人張信隆借名登記之
  出名人，持股比例25%）、許麗娜及陳漢聲（許麗娜二人為陳
  聲華借名登記之出名人，持股依序為10%、15%）、劉奕懋及翁
  秀美（劉奕懋二人為趙榮章借名登記之出名人，持股比例依序
  為20%、5%）為股東；⑵嗣劉奕懋二人(即趙榮章）於86年間退
  股，王瑾、林玉英、張蔣鳳嬌之持股比例依序增為20%、25%、
  20%，並由林士珍、訴外人張佑任加入為股東，持股比例各5%
  ，至於許麗娜二人則無變動；⑶其後，張蔣鳳嬌（即張信隆）
  、許麗娜二人（即陳聲華）、張佑任等人於94年間又陸續退股
  ，王瑾、林玉英、林士珍之持股比例依序增為25%、50%、25%
  ，且揚際公司資本額並無辦理增資或減資等情，有該公司登記
  資料或公司登記影印卷可稽（見原審卷㈠第56至63頁、外放影
  印卷），則依前開說明，王瑾、林玉英、林士珍等人陸續因前
  述股份轉讓而增加持股，自應各自負擔前述持股增加之對價，
  縱渠等內部間另約由揚際公司之資金支付，其約定亦屬無效，
  不得執以對抗揚際公司。林士珍二人辯稱：揚際公司於前述股
  東退出時，係以於揚際公司之資產負債表上為股本數額減少之
  登載方式辦理減資云云（見本院卷㈢第807至809頁），核與前
  揭公司法規定，或王瑾、林玉英、林士珍等人陸續因前述股東
  退股而增加持股之事實不符，並無可採。
⒋林士珍二人雖再辯稱：前述退股款乃含揚際公司積欠陳聲華之
  盈利在內云云（見本院卷㈢第692、807至809頁），惟其所舉證
  人趙榮章、陳聲華、張信隆於原法院105年度訴字第22號刑案
  偵審中之證述（見本院卷㈢第695至738頁），未能證明前述三
  人於退股（轉讓股份）時有向揚際公司要求先行結算或分配盈
  利之情事。佐參林士珍二人及王瑾於原法院105年度訴字第22
  號刑案中曾以書狀或陳稱：揚際公司股東每年皆有對帳並關心
  紅利分配情形，於設立後曾多次分紅，單就87、88年度而言，
  張信隆、陳聲華即依序各分得60萬元、50萬元，且撥款完畢等
  語（見原審卷㈡第71至72頁、本院卷㈠第157頁），益徵並無揚
  際公司於渠等退股時尚有紅利未結情事。況股東出資之股本與
  其嗣後轉讓時之股權價值，實屬二事，亦無從排除渠等將相關
  權利併同持股轉讓予受讓人之可能。是林士珍二人經本院質以
  上情後（見本院卷㈢第672頁），始提出內容記載陳聲華之退股
  款及累積盈餘依序計為150萬元、350萬元，並於102年10月1日
  自揚際公司之華南銀行、九信合作社活存帳戶，拆分為251萬2
  ,030元、208萬1,115元、40萬6,885元（含匯費）三筆款項支
  付之轉帳傳票為憑（見本院卷㈢第855頁），然此核與林士珍二
  人於原審所稱支付方式、時間，且前述退股款未登載於公司債
  冊等語（見原審卷㈠第168至169、187至189頁）；或證人王瑾
  證述：陳聲華於89年退股之退股金500萬元是伊借錢給公司，
  並於同年2月29日自伊己有之華南銀行公館分行帳戶領款300萬
  元，再以揚際公司名義匯付陳聲華，餘款中之30萬元以現金交
  付，及170萬元向揚際公司借款匯付，後來伊已歸還揚際公司
  前述借款，但公司直到99年間勉強有錢處理此項債務等詞(見
  原審卷㈡第54至55、60至61頁)，均非一致，足見前揭轉帳傳票
  所載內容是否為真實，實屬有疑。
⒌復審諸王瑾、林士珍二人及證人林玉英前於臺灣臺北地方檢察
  署（下稱臺北地檢）104年度偵字第3833、21939號偵案中咸稱
  ：揚際公司於92至97年度間均分派股東紅利（即盈餘）等語（
  見原審卷㈠第14、15、30至31頁），則揚際公司斯時既有獲利
  無需向王瑾借款；且縱需借款，又何以該公司就其中170萬元
  ，竟同時為王瑾之借款人及款項來源之供給人，而透過輾轉、
  迂迴之方式向王瑾借款（即墊款），亦顯非合理。是前述證據
  及王瑾之證述既存有上開諸多瑕疵，自不足採為有利於林士珍
  二人之認定。故林士珍二人辯稱：如附表一編號3至8、附表三
  編號2所示款項之領用，乃揚際公司用於償還王瑾於89年間為
  該公司墊付之陳聲華退股款500萬元云云，並無足取。
⒍而林士珍與王瑾為夫妻關係，兩人同居共財，依序擔任揚際公
  司之股東兼董事及董事長多年，林士珍對於其個人購屋應支付
  高額之房地價款，且部分款項係領用如附表一編號3至8、附表
  三編號2所示屬於揚際公司所有資金，金額高達185萬4,000元
  ，自難諉為不知而認純屬其夫個人之指示。又簡寶香於83年2
  月至105年10月間擔任揚際公司之會計職務（見原審卷㈠第321
  頁正反面），且為該公司唯一會計人員，時間長達20餘年，其
  對於揚際公司之財務狀況及前述股權變化等節，應知之甚詳，
  並實際經辦揚際公司所有如附表一編號3至8、附表三編號2所
  示資金之領取，用於匯付林士珍之個人購屋款，縱其所為係受
  王瑾夫妻二人或其中一人之指示，依其智識與所任會計職務，
  當足以判斷前述款項領用與揚際公司之經營業務無涉，而具有
  不法性，仍一再為之領、匯款，亦難認其已盡善良管理人之義
  務，而有過失。故林士珍二人辯稱：林士珍就此毫不知情，而
  簡寶香係受該公司負責人王瑾之指示，均無故意或過失云云，
  並無可採。從而，揚際公司依民法第184條第1項前段、第185
  條侵權行為之規定，請求林士珍二人連帶給付185萬4,000元，
  即屬有據。
㈡關於附表三編號1部分：　
  如附表三編號1所示之存款，係由簡寶香經辦取款，並轉匯用
  於支付林士珍之購屋款，乃為林士珍二人所不爭執。渠等辯稱
  ：前述款項之領用，係因揚際公司同意發放99年度紅利予股東
  王瑾、林士珍共30萬元，經王瑾指示簡寶香將其中之20萬6,00
  0元，以林士珍名義匯付B帳戶支付購屋款，且林士珍對此事毫
  不知情等語（見原審卷㈠第188頁、卷㈡第83頁）。然查：
⒈依公司法第228條第1項第3款、第230條第1項規定，股份有限公
  司之盈餘分派，係於每會計年度終了，由董事會編造盈餘分派
  之議案表冊，先送交監察人查核，再提出於股東常會請求承認
  ，經股東常會通過後，分派給各股東；同法第232條第1、2項
  、第237條第1、2項規定，公司有盈餘時，須先完納一切稅捐
  ，彌補虧損，依法提出法定盈餘公積，若依章程或股東會議決
  須提列特別盈餘公積者，並提列特別盈餘公積後，尚有剩餘時
  ，始得對股東分派盈餘。均可明公司之股東盈餘分派請求權，
  須踐行上開程序，並符合公司法規定之要件，方得行使，此為
  強制規定，公司及股東均應遵行，不得違反。倘未經股東常會
  合法決議分派盈餘，即難認股東對於公司有具體之盈餘分派給
  付請求權存在。
⒉林士珍二人固稱前述款項乃為揚際公司同意發放予各股東之紅
  利，然並未提出該公司有合法決議分派股東盈餘之具體證據，
  並自承揚際公司未曾召開前述會議等語（見本院卷㈠第102頁）
  ，已難為其二人有利之認定。佐參證人林玉英證稱：伊持有揚
  際公司50%股份，曾領過幾次股東紅利，但揚際公司從來沒有
  開過股東會，伊擔任揚際公司董事以來，也沒有開過董事會等
  語（見原審卷㈠第194至195頁反面），及證人王瑾證稱：揚際
  公司之紅利分派，係由伊與伊兄王琤決定等語（見原審卷㈡第5
  7至58頁）。另林士珍二人亦承認：簡寶香當時係一次提領90
  萬9,000元，其中30萬元係匯付王琤兄弟二人之母王李景相（
  非股東）做為孝親費等語（見原審卷㈠第181頁正反面、第188
  頁、卷㈡第83頁），足證前述款項非屬依公司法規定合法決議
  分派之紅利，其領用自難謂為合法。
⒊又前述款項用於繳納林士珍個人之購屋款，其本人難以諉為不
  知，業如前述。而簡寶香係受揚際公司之僱用，非王瑾、林士
  珍夫妻二人所聘僱與私用，其對於王瑾夫妻二人未經揚際公司
  合法決議分派紅利，即共同或由其中一人指示領取揚際公司之
  存款，用於支付與該公司業務無關之林士珍購屋款及王琤兄弟
  二人之孝親費等節，乃具有不法性，當有所認知，而仍同意經
  手該存款之領、匯，自難認簡寶香對其僱主揚際公司已盡善良
  管理人義務，而有過失。從而，揚際公司依民法第184條第1項
  前段、第185條規定，請求林士珍二人連帶給付20萬6,000元，
  亦屬有據。　
㈢關於附表一編號1、2部分：
⒈查林士珍二人固不否認如附表一編號1、2所示之存款，係由簡
  寶香實際經手取款，並轉匯用於支付林士珍之購屋款乙情屬實
  ，惟辯稱：前述款項乃為王瑾向揚際公司所借，嗣於99年5月2
  6日已請林士珍自其玉山銀行匯付美金3萬4,000元（含手續費
  ）至揚際公司之E帳戶還款等語，並提出前述美金匯款單及舉
  證人王瑾所為：伊於前述時間向林士珍調取美金3萬3,969元（
  未含手續費），折合新臺幣約109萬7,619元，以償還伊向揚際
  公司借用如附表一編號1、2所示之62萬2,000元，事後揚際公
  司已將（溢付）餘款46萬多元匯還予伊之證述為憑(見原審卷㈠
  第167頁、卷㈡第53至54頁)。經核與揚際公司E帳戶之存款交易
  明細顯示：該帳戶於99年5月27日自玉山銀行（扣除手續費）
  轉帳存入美金3萬3,969.54元（見原審卷㈠第205、207頁），及
  王瑾所有華南銀行第000000000000號帳戶之存款往來明細表暨
  對帳單顯示：揚際公司於同日另存入46萬0,319元至上開帳戶(
  見原審卷㈡第85頁)等情相符。
⒉審諸附表一編號1、2之領款時間、金額，與前述美金匯款、揚
  際公司存款至王瑾之銀行帳戶時間及交互計算之差額，確屬相
  近，堪認林士珍二人所為前揭抗辯，應非虛詞。則林士珍二人
  自揚際公司帳戶領用該二筆款項之行為縱有不當，然其款項既
  已如數回補，自難認揚際公司仍受有損害，迄未獲清償。又被
  告之行為應否負刑事責任，與民事所受損害業否受償為二事，
  是揚際公司徒以林士珍二人此部分行為涉及刑事犯罪，業經承
  辦檢察署檢察官另案移併原法院或本院刑事庭審理（詳如同表
  編號1至2「相關刑案偵審情形」欄所載）乙情，而依侵權行為
  、不當得利或債務不履行之法律關係，請求林士珍二人給付62
  萬2,000元，並負連帶或不真正連帶責任，即屬無據。
㈣關於附表二編號1部分：
⒈查如附表二編號1所示之存款，係由簡寶香經辦取款，並轉匯用
  於支付林士珍之信用卡款，乃為林士珍二人所不爭執。渠等辯
  稱：前述款項之領用，係王瑾先向揚際公司借款，並指示簡寶
  香將該款項匯付D帳戶，嗣王瑾於同年12月9日自其己有永豐銀
  行帳戶領款美金10萬元，轉匯揚際公司之E帳戶，揚際公司於
  同年月10日匯出323萬7,000元，其中200萬元匯入王瑾之帳戶
  （如原審卷㈡第85頁之帳戶明細所示），另86萬5,791元從揚際
  公司之C帳戶轉入同公司之A-1帳戶（如原審卷㈠第133頁匯款單
  所示）清償前述上開信用卡借款，餘款支付訴外人王璽寧薪水
  等語（見本院卷㈡第530至531頁），固據提出前述王瑾之美金
  匯款及揚際公司之E帳戶存款單據為憑（見本院卷㈡第295至303
  頁）。
⒉惟林士珍二人於原審及本院原一再辯稱：前述款項之領用，乃
  因揚際公司前向訴外人VISHAY公司進貨而需使用美金，故王瑾
  請林士珍商請友人徐以心以其子名義於98年12月10日匯付美金
  10萬元，並聲請傳訊徐以心，及向VISHAY公司函詢有關揚際公
  司之貨款支付情形為證（見原審卷㈠第165頁、本院卷㈠第79至8
  0、100頁、卷㈡第23至27、287頁），嗣始翻異前詞，改稱如上
  ，已見其陳述前後不一。又林士珍二人領用揚際公司所有如附
  表二編號1所示款項之日期為98年11月11日，與王瑾於同年12
  月9日匯入美金10萬元至該公司之E帳戶，時間上相差近1個月
  ，且林士珍二人主張歸還揚際公司之款項，實係以新臺幣支付
  ，其金額為86萬5,791元，亦核與其二人抗辯借支之84萬3,180
  元不合，而依卷附兩造及王瑾間所涉及刑案爭訟資料，可知渠
  等間之帳戶資金往來複雜，以林士珍二人所引王瑾之華南銀行
  帳戶明細，即可見揚際公司資金有多次流向上開帳戶之情事(
  見原審卷㈡第85頁)，實無法排除林士珍二人所稱償還行為，為
  臨訴拼湊所得，以致時間及數額均存有落差，自不足採。
⒊又前述款項用於繳納林士珍個人之信用卡款，其本人難以諉為
  不知；而簡寶香係受揚際公司所僱用，非林士珍夫妻二人所私
  用，其對於前述款項之領用與該公司業務無關而具有不法性，
  應有所認知，難認已盡善良管理人義務而有過失，均業如前述
  ，則揚際公司依民法第184條第1項前段、第185條規定，請求
  林士珍二人連帶給付84萬3,180元，亦屬有據。
綜上所述，揚際公司依民法第184條第1項前段、第185條規定，
  請求林士珍二人連帶給付290萬3,180元（計算式：1,854,000＋
  206,000元＋843,180元＝2,903,180），及自起訴狀繕本送達翌
  日即林士珍自106年8月29日起、簡寶香自同年9月9日（見原審
  卷㈠第140、141頁）起，均至清償日止，按年息5％計算之利息
  ，為有理由；逾此部分之請求，為無理由，不應准許。上開應
  准許之部分，原審就㈠簡寶香應與林士珍連帶給付269萬7,180
  元本息部分(即附表一編號3至8、附表二編號1及附表三編號2
  ），及㈡林士珍二人另連帶給付20萬6,000元部分(即附表三編
  號1），為揚際公司敗訴之判決，尚有未合，揚際公司指摘原
  判決此部分不當，求為廢棄，為有理由，爰由本院改判如主文
  第二、三項所示。至於上開其餘應准許即命林士珍給付269萬7
  ,180元本息之部分，原審為揚際公司勝訴之判決，並分別諭知
  兩造供擔保後，得、免假執行；及不應准許部分（即附表一編
  號1、2），原審判決為揚際公司敗訴之諭知，並駁回其此部分
  假執行之聲請，其理由雖有部分不同，但結論並無二致，均應
  予維持，故林士珍之上訴及揚際公司之其餘上訴，均無理由，
  應予駁回。又本判決所命給付部分，兩造均陳明願供擔保宣告
  准免假執行，經核均無不合，爰分別酌定相當擔保金額准許之
  。
本件事證已臻明確，兩造其餘攻擊、防禦方法及舉證，經核與
　判決結果無影響，爰不逐一論列，附此敘明。
本件揚際公司之上訴一部為有理由、一部為無理由，林士珍之
  上訴為無理由，爰判決如主文。
中　　華　　民　　國　 111　　年　　 3　　月　　15　　日
                  民事第七庭   
                      審判長法  官  李昆霖
                            法  官  譚德周
                            法  官  林翠華
正本係照原本作成。
揚際實業股份有限公司不得上訴。
林士珍、簡寶香如不服本判決，應於收受送達後20日內向本院提
出上訴書狀，其未表明上訴理由者，應於提出上訴後20日內向本
院補提理由書狀（均須按他造當事人之人數附繕本）上訴時應提
出委任律師或具有律師資格之人之委任狀；委任有律師資格者，
另應附具律師資格證書及釋明委任人與受任人有民事訴訟法第46
6 條之1第1項但書或第2項所定關係之釋明文書影本。如委任律
師提起上訴者，應一併繳納上訴審裁判費。
中　　華　　民　　國　　111 　年　　3 　　月　　15　　日
　　　　　　　　　　　　　  書記官  黃文儀　　　　　　　　　　　　　　
附表一：
以揚際公司為匯款名義人（但編號3以林士珍為匯款名義人），自該公司之A-1帳戶領款，匯至冠德兩公司之B帳戶繳納林士珍購屋款（本院卷㈠P.101、卷㈢P.765至766、771至772）。       編 號    日 期   （民國）   金  額  （新臺幣） 林士珍二人抗 辯理由 原審審理 結果 相關刑案偵審 情形    1 (即原判  決附表  編號1) 99年4月2日 21萬元 （原審卷㈠ P.119、本院 卷㈠P.399） 係王瑾向揚際公司借款；其於99年5月26日已請林士珍匯付美金3萬4,000元（含手續費）至揚際公司E帳戶償還借款（本院卷㈡P.517 、卷㈢P.625 、626） 。 判命林士珍如數給付；駁回揚際公司對簡寶香部分之請求。 臺北地檢110年 度偵續一字第3 0號、109年度 偵字第29838號 處分不起訴（ 理由認王瑾業 於99年5月26日 匯款美金3萬3, 982元至揚際公 司外幣帳戶平 衡雙方借貸） ，嗣經高檢署 再議發回臺北 地檢續行偵查（即110年度偵續二字第10號 ），其後將該案被告林士珍、王瑾與簡寶香，依序移送原法院110年度易字第374號 、本院110年度上易字第514號刑案審理（見本院卷㈢第787至793頁）。    2 (即原判  決附表  編號2) 99年5月27日 41萬2,000元（原審卷㈠P.120、本院卷㈠P.407）       3 (即原判  決附表  編號8) 99年8月9日 20萬6,000元（原審卷㈠P.121、本院卷㈠P.419） 清償王瑾於89年間為揚際公司墊付股東陳聲華之退股款500萬元（原 審卷㈠P.164 、168、本院 卷㈡P.519至521、523至525、卷㈢P.626、627）。             ⒈簡寶香部分 ：臺北地檢108年度偵字第4218號對其與王瑾提起公訴（業務侵占），嗣經原法院108年度易字第886號判決有罪，現上訴本院刑事庭審理中。 ⒉林士珍部分 ：同署108年度偵續字第409號提起公訴(業務侵占） ，現由原法院110年度易字第374號刑案審理中。     4 (即原判  決附表  編號3) 99年9月16日 20萬6,000元（原審卷㈠P.122、本院卷㈠P.423）       5 (即原判  決附表  編號4) 99年10月29日 41萬2,000元（原審卷㈠P.123、本院卷㈠P.427）       6 (即原判  決附表  編號5) 99年11月26日 20萬6,000元（原審卷㈠P.124、本院卷㈠P.429）       7 (即原判  決附表  編號6) 100年1月14日 20萬6,000元（原審卷㈠P.125、本院卷㈠P.437）       8 (即原判  決附表  編號7) 100年3月16日 20萬6,000元（原審卷㈠P.119、本院卷㈠P.443）    
附表二：
以揚際公司為匯款名義人，自該公司之A-1帳戶領款，匯至林士珍之D帳戶繳納林士珍信用卡款（原審卷㈠P.132、本院卷㈢P.766至767、772至773）。       編 號    日 期   （民國）   金  額 （新臺幣） 林士珍二人抗 辯原因 原審審理 結果 相關刑案偵審 情形    1 (即原判  決附表  編號11  ) 98年11月11日 84萬3,180元 （原審卷㈠ P.131、本院 卷㈠P.381） 因王瑾向揚際公司借款，而 指示簡寶香將該款項匯付D帳戶，嗣王瑾於同年12月9日自其己有永豐銀行帳戶領款美金10萬元，並轉匯揚際公司之E帳戶，而清償前述借款及支付訴外人王璽寧薪水後，餘款業以新臺幣匯還王瑾（本院卷㈠P.100、卷㈡P.295至303、523至525、530、卷㈢P.773）。 判命林士珍如數給付；駁回揚際公司對簡寶香部分之請求 同附表一編號 3至8 
附表三：
以林士珍為匯款名義人，自揚際公司之C帳戶領款，匯至冠德兩公司之B帳戶繳納林士珍購屋款（見本院卷㈢P.768、773至774）。       編 號    日 期   （民國）   金  額 （新臺幣） 林士珍二人抗 辯原因 原審審理 結果  相關刑案偵審 情形    1 (即原判  決附表  編號9)  100年1月27日  20萬6,000元 （原審卷㈠ P.127、本院 卷㈠P.647） 揚際公司前同意發放99年度紅利予股東王瑾、林士珍共30萬元，王瑾指示將上開紅利以林士珍名義匯至B帳戶（原審卷㈠P.164、本院卷 ㈡P.523）。 駁回揚際公司對林士珍二人此部分之請求。  同附表一編號1至2。    2 (即原判  決附表  編號10  ) 100年5月13日 41萬2,000元（原審卷㈠P.128、本院卷㈠P.655） 同附表一編號 3至8。  判命林士珍如數給付；駁回揚際公司對簡寶香部分之請求。 同附表一編號3至8。 
附表四：
編號 原判決或本判決命給付之義務人 原判決或本判決命給付之金額（新臺幣）  受擔保利益人  供擔保金額 （新臺幣）   林士珍 269萬7,180元，及林士珍、簡寶香依序自106年8月29日、同年9月9日起，均至清償日止，按年息5％計算之利息。 林士珍、簡寶香    90萬元  林士珍、簡寶香 20萬6,000元，及林士珍、簡寶香依序自106年8月29日、同年9月9日起，均至清償日止，按年息5％計算之利息。 林士珍、簡寶香 6萬9,000元